【裁判字號】    97,訴,34
【裁判日期】    970515
【裁判案由】    毒品危害防制條例
【裁判全文】
臺灣士林地方法院刑事判決                97年度訴字第34號
公  訴  人  臺灣士林地方法院檢察署檢察官
被      告  甲○○
上列被告因違反毒品危害防制條例案件，經檢察官提起公訴（96
年度毒偵字第2664、2766號），被告為有罪之陳述，本院合議庭
裁定改行簡式審判程序，並判決如下：
    主  文
甲○○施用第一級毒品，累犯，處有期徒刑拾月；又施用第一級
毒品，累犯，處有期徒刑拾月。應執行有期徒刑壹年陸月。
    事  實
一、甲○○前因施用毒品案件，經法院裁定送觀察勒戒及強制戒
    治後，於民國90年6 月9 日強制戒治執行完畢，經臺灣基隆
    地方法院檢察署檢察官於90年9 月13日以90年度戒毒偵字第
    92號為不起訴處分確定。又因轉讓毒品案件，經臺灣臺北地
    方法院以86年度重訴字第13號判決處有期徒刑二年，由臺灣
    高等法院以88年度上訴字第652 號判決駁回上訴確定。另自
    93年9 月至94年1 月間因施用毒品案件，經臺灣基隆地方法
    院以94年度訴字第116 號判決處有期徒刑一年四月，減為有
    期徒刑八月確定。復於94年4 月間再犯施用毒品案件，經臺
    灣嘉義地方法院以95年度訴字第51號判決處有期徒刑一年四
    月，減為有期徒刑八月確定，上揭三案接續執行，於96年6
    月6 日縮刑期滿執行完畢。詎甲○○仍不知悛悔，於強制戒
    治執行完畢後五年內再犯施用毒品罪，經上開法院判決確定
    後，復基於施用第一級毒品海洛因之犯意，於96年9 月22日
    下午3 時50分許、96年10月16日晚間10時50分許採尿往前回
    溯五日內之某時，在不詳處所，以針筒注射右手臂之方式，
    施用海洛因各一次。嗣因甲○○係毒品列管人口，分別於(一)
    96年9 月22日下午3 時許，在基隆市○○區○○街338 號前
    ；(二)96年10月16日晚間9 時許，在基隆市○○路22號2 樓協
    和旅社306 房為警查獲後，經採尿送驗結果呈嗎啡陽性反應
    ，始悉上情。
二、案經基隆市警察局移請及基隆市警察局第四分局報請臺灣基
    隆地方法院檢察署呈請臺灣高等法院檢察署核轉臺灣士林地
    方法院檢察署檢察官偵查起訴。
    理  由
一、前揭犯罪事實，業據被告甲○○於本院準備程序及審理時供
    認不諱（見本院97年4 月25日準備程序筆錄及審判筆錄），
    又被告前後二次為警查獲時，經採集其尿液送檢驗結果，均
    呈嗎啡類陽性反應，有臺灣檢驗科技股份有限公司96年10月
    15日編號CH/2007/A0148 號濫用藥物尿液檢驗報告、臺灣尖
    端先進生技醫藥股份有限公司96年11月1 日編號AC20779 號
    濫用藥物檢驗報告各一紙在卷可稽（見第2781號偵查卷第7
    頁、第3045號偵查卷第4 頁），足徵被告自白與事實相符。
    本件事證明確，被告犯行堪以認定。
二、按毒品危害防制條例係於92年7 月9 日修正公布，自93年1
    月9 日起施行。修正後已刪除二犯及三犯之規定，一改修法
    前繁雜之處遇程序，僅將施用毒品者簡化區分為初犯、再犯
    ，並認施用毒品者係屬病患性犯人，以觀察、勒戒戒除其身
    癮，並以強制戒治去除其心癮。經觀察、勒戒或強制戒治執
    行完畢釋放後，若係五年後再犯該條例第十條施用毒品罪者
    ，與同條例第20條第1 項、第2 項關於「初犯」之處理方式
    相同，檢察官應先聲請法院裁定令被告入勒戒處所觀察、勒
    戒，並視有無繼續施用毒品傾向，決定應予釋放、為不起訴
    之處分，或應聲請法院裁定令入勒戒處所強制戒治；若係五
    年內「再犯」同條例第十條施用毒品罪者，依同條例第23條
    第2 項規定，檢察官則應依法起訴。觀諸該條例第20條第3
    項之修正理由：「觀察、勒戒或強制戒治五年後再犯者，顯
    見前所實施之觀察、勒戒或強制戒治已足以遮斷其施用毒品
    之癮，為期自新及協助其戒除毒癮，對此五年後再犯者，爰
    明定仍適用初犯之規定，先經觀察、勒戒、強制戒治之程序
    。」及同條例第23條第2 項之修正理由：「為配合簡化施用
    毒品犯之刑事處遇程序，並鑑於經觀察、勒戒或強制戒治執
    行完畢釋放後五年內再犯者，其再犯率甚高，原據以實施之
    觀察、勒戒及強制戒治既已無法收其實效，自應施以刑事處
    遇。」顯然如施用毒品者係前經觀察、勒戒或強制戒治等治
    療程序執行完畢五年後，始再施用毒品之「初犯」，因前所
    執行之觀察、勒戒或強制戒治已足收戒除毒癮之效，自應重
    新執行觀察、勒戒或強制戒治等治療程序，並於治療程序執
    行完畢後，由檢察官為不起訴處分，毋庸對之追訴處罰；反
    之，在「再犯」之情形，因其先前所為治療程序顯未能收戒
    斷毒癮之效，且考量施用毒品者之再犯率偏高，乃簡化其刑
    事處遇程序，而逕予追訴處罰，不再施以治療程序。參酌上
    開立法理由，修正毒品危害防制條例就施用毒品者，祇於「
    初犯」及「五年後再犯」二種情形，有其追訴條件之限制，
    及須於初犯經觀察、勒戒或強制戒治釋放後，五年內均無施
    用毒品之行為，始能認其前所實施之觀察、勒戒或強制戒治
    已足遮斷毒癮，而得於五年後再犯時，再予適用初犯之規定
    ，重行觀察、勒戒等程序。倘五年內已經再犯，被依法追訴
    處罰，縱其第三次（或第三次以上）施用毒品之時間在初犯
    釋放五年以後，即與「五年後再犯」之情形有別，且因已於
    「五年內再犯」，顯見其再犯率甚高，原實施觀察、勒戒或
    強制戒治，已無法收其實效，而無五年戒斷期之存在，自無
    再經觀察、勒戒及強制戒治之必要，應由檢察官逕行起訴，
    始符新法修正之本旨（最高法院95年度台非字第59號判決參
    照）。查被告前因施用毒品案件，經法院裁定送觀察勒戒及
    強制戒治後，於90年6 月9 日強制戒治執行完畢，經臺灣基
    隆地方法院檢察署檢察官於90年9 月13日以90年度戒毒偵字
    第92號為不起訴處分確定。又於93年9 月至94年1 月間因施
    用毒品案件，經臺灣基隆地方法院以94年度訴字第116 號判
    決處有期徒刑一年四月，減為有期徒刑八月確定。復於94年
    4 月間再犯施用毒品案件，經臺灣嘉義地方法院以95年度訴
    字第51號判決處有期徒刑一年四月，減為有期徒刑八月確定
    ，有臺灣基隆地方法院檢察署90年度戒毒偵字第92號不起訴
    處分書、臺灣基隆地方法院94年度訴字第116 號、臺灣嘉義
    地方法院95年度訴字第51號判決書、法務部全國檢察官線上
    查詢人犯在監所最新資料報表、全國施用毒品案件紀錄表、
    受觀察勒戒人毒品及前科紀錄簡列表各一份在卷可憑，被告
    曾因施用毒品，經觀察、勒戒及強制戒治執行完畢釋放後，
    五年內再犯施用毒品罪，並經判決確定，本件被告係四犯施
    用毒品罪，雖在前案觀察、勒戒及強制戒治執行完畢釋放五
    年後，但參照上述判決意旨，仍應予追訴處罰。按海洛因係
    毒品危害防制條例第2 條第2 項第1 款所稱之第一級毒品。
    核被告施用海洛因之行為，係犯毒品危害防制條例第10條第
    1 項之施用第一級毒品罪。被告持有海洛因進而施用，其持
    有海洛因之低度行為應為施用海洛因之高度行為所吸收，不
    另論罪。又被告有事實欄所述犯罪科刑執行情形，有臺灣高
    等法院被告前案紀錄表附卷可參，其於有期徒刑執行完畢五
    年內，再故意犯本件有期徒刑以上之罪，應依刑法第47條第
    1 項之規定論以累犯，並加重其刑。爰審酌被告有多次施用
    毒品前科，素行不佳，惟考量犯罪戕害自己身心健康，與犯
    罪後供認犯行之態度等一切情狀，各量處如主文所示之刑，
    並定其應執行之刑。
據上論斷，應依刑事訴訟法第299 條第1 項前段、第273 條之1
第1 項，毒品危害防制條例第10條第1 項，刑法第11條前段、第
47條第1 項、第51條第5 款，判決如主文。
本案經檢察官高俊申到庭執行職務。
中    華    民    國    97    年    5     月    15    日
                  刑事第六庭法  官  周明鴻
以上正本證明與原本無異。
如不服本判決應於判決送達後10日內向本院提出上訴狀，其未敘
述上訴之理由者並得於提起上訴後20日內向本院補提理由書 (均
須按他造當事人之人數附繕本)。
                            書記官  丁梅芬
中    華    民    國    97    年    5     月    15    日
附錄論罪科刑法條：毒品危害防制條例第10條第1 項
毒品危害防制條例第10條
施用第一級毒品者，處 6 月以上 5 年以下有期徒刑。


司法院資訊處製作；財團法人民間司法改革基金會備份。
